臺灣臺南地方法院民事裁定
111年度消債更字第97號
聲  請  人
即  債務人  黃文財  

代  理  人  劉哲宏律師（法律扶助）
上列聲請人依消費者債務清理條例聲請更生事件，本院裁定如下
：
    主  文
債務人黃文財自民國111年5月30日下午5時起開始更生程序，並
命司法事務官進行本件更生程序。
    理  由
一、按債務人不能清償債務或有不能清償之虞者，且無擔保或無
    優先權之本金及利息債務總額未逾新臺幣（下同）1,200萬
    元者，於法院裁定開始清算程序或宣告破產前，得向法院聲
    請更生；債務人對於金融機構負債務者，在聲請更生或清算
    前，應向最大債權金融機構請求協商債務清償方案，或向其
    住、居所地之法院或鄉、鎮、市、區調解委員會聲請債務清
    理之調解，消費者債務清理條例（下稱消債條例）第3條、
    第42條第1項及第151條第1項分別定有明文。
二、本件聲請意旨略以：聲請人積欠無擔保或無優先權之債務總
    額約為149萬9,147元，為清理債務，依消債條例第151條規
    定，於民國111年1月7日向本院聲請與最大債權金融機構國
    泰世華商業銀行股份有限公司（下稱國泰世華銀行）為債務
    調解，惟國泰世華銀行提出之「分180期、年利率0％、每月
    償還6,000元」還款方案，聲請人無力負擔，致該次調解並
    未成立。又聲請人無擔保或無優先權之本金及利息債務總額
    未逾1,200萬元，復未經法院裁定開始清算程序或宣告破產
    ，亦無依消債條例或破產法之規定而受刑之宣告。為此，爰
    依消債條例規定聲請准依更生程序清理債務等語。
三、經查：
  ㈠聲請人主張其為一般消費者，5年內未從事小規模營業，現積
    欠無擔保或無優先權之本金及利息債務總額未逾1,200萬元
    ，聲請人已於111年1月間聲請與最大債權金融機構國泰世華
    銀行為債務清理之前置調解，前置調解未成立等情，有聲請
    人提出財團法人金融聯合徵信中心查詢當事人綜合信用報告
    回覆書、債權人清冊及調解不成立證明書等件為憑（見消債
    更卷第21至27、135至145頁），是聲請人主張其所積欠無擔
    保或無優先權之本金及利息債務總額未逾1,200萬元，並曾
    踐行前置調解程序而調解不成立等事實，應堪認定。
　㈡而聲請人現積欠勞動部勞工保險局10萬元（不含利息、違約
    金）、國泰世華銀行117萬3,742元、日盛國際商業銀行股份
    有限公司28萬131元、臺灣新光商業銀行股份有限公司30萬1
    ,251元、元大商業銀行股份有限公司22萬6,392元、中國信
    託商業銀行股份有限公司62萬5,423元、高雄銀行股份有限
    公司24萬4,891元（見消債更卷第73至102、107至128、229
    至237頁），債務總額應為295萬1,830元（計算式：10萬元＋
    117萬3,742元＋28萬131元＋30萬1,251元＋22萬6,392元＋62萬5
    ,423元＋24萬4,891元＝295萬1,830元）。
　㈢聲請人稱任職於萬璁實業有限公司，擔任司機，每月收入約2
    萬5,250元，並提出勞工保險加保申報表（消債更卷第163頁
    ）附卷為憑。而聲請人108、109年度查無所得申報，有聲請
    人提出之108、109年度綜合所得稅各類所得資料清單（見南
    司消債調卷第35至37頁；消債更卷第147頁）在卷可佐。此
    外，查無其他證據資料證明聲請人尚有其主張收入以外之所
    得，是聲請人每月收入應為2萬5,250元，並以此金額作為償
    債能力之計算基礎。又聲請人名下有存款1元及第一產物保
    險保單1份（保單解約金847元），有全國財產稅總歸戶財產
    查詢清單、臺灣土地銀行活期儲蓄存款存摺封面及內頁資料
    、中華民國人壽保險商業同業公會保險業通報作業資訊系統
    資料查詢結果表及第一產物保險股份有限公司111年4月28日
    一產法字第1110215號函（消債更卷第149至161、221頁）附
    卷可稽，堪認屬實。
　㈣按債務人必要生活費用，以最近1年衛生福利部或直轄市政府
    所公告當地區每人每月最低生活費1.2倍定之；受扶養者之
    必要生活費用，準用第1項規定計算基準數額，並依債務人
    依法應負擔扶養義務之比例認定之，消債條例第64條之2第1
    項及第2項分別定有明文。而最近1年衛生福利部所公告之臺
    南市每人每月最低生活費為1萬4,230元，以1.2倍計算應為1
    萬7,076元，而聲請人所陳之每月生活費用為2萬576元（計
    算式：必要生活費用1萬7,076元＋房租支出3,500元＝2萬576
    元，消債更卷第20頁），已逾前揭最低生活標準，然未提出
    相關收據以證明其確有逾越前揭最低生活標準之必要，是聲
    請人個人每月生活必要費用仍應以1萬7,076元計算較為公允
    。又聲請人之之女兒為91年出生，現約19餘歲，109年度查
    無所得申報，目前就讀國立高雄科技大學智慧商務系，並於
    高雄市大社區租賃房屋，有聲請人女兒之戶籍謄本、109年
    度綜合所得稅各類所得資料清單、學生證、房屋租賃契約（
    消債更卷第165至167、207至211頁）可參，應認有受扶養之
    必要。其生活費標準亦應以上開最低生活費標準為限，再以
    聲請人應負擔扶養義務比例認定（由聲請人及其配偶共同扶
    養，聲請人應負擔2分之1），聲請人每月扶養女兒之撫養費
    應以8,538元為上限【計算式：1萬7,076元÷2人＝8,538元，
    元以下四捨五入】，而聲請人所陳之扶養費用為8,538元，
    未逾此範圍，應屬可採。是以，聲請人每月必要生活費用應
    為2萬5,614元（計算式：1萬7,076元＋8,538元＝2萬5,614元
    ）。
  ㈤綜上，聲請人每月工作收入2萬5,250元，扣除聲請人每月必
    要生活費用2萬5,614元後，已入不敷出，而其名下亦僅有存
    款1元及1份產物險保單（保單解約金847元），聲請人明顯
    已無資力清償所負295萬1,830元之債務，堪認聲請人確已達
    不能清償債務之程度，自有藉助更生制度調整其與債權人間
    之權利義務關係，重建其經濟生活之必要。
四、綜上所述，聲請人僅係一般消費者，積欠之無擔保或無優先
    權之本金及利息債務總額在1,200萬元以下，並曾與最大債
    權金融機構國泰世華銀行為債務清償方案之調解，惟調解不
    成立，且未經法院裁定開始清算程序或宣告破產，亦無依消
    債條例或破產法之規定而受刑之宣告之情，有本院消債事件
    查詢作業紀錄、臺灣高等法院被告前案紀錄表在卷可憑（見
    消債更卷第29至37頁），又查無消債條例第6條第3項、第8
    條或第46條各款所定駁回更生聲請之事由存在，則聲請人聲
    請更生，應予准許。
五、末按，法院開始更生程序之裁定，應載明其年、月、日、時
    ，並即時發生效力；法院裁定開始更生或清算程序後，得命
    司法事務官進行更生或清算程序，必要時得選任律師、會計
    師或其他適當之自然人或法人一人為監督人或管理人，消債
    條例第45條第1項、第16條第1項定有明文。本件既准予更生
    ，爰依前開規定，裁定如主文所示。　　　
中　　華　　民　　國　　111 　年　　5  　月　 　30  　日
                       消債第四庭   法　官　廖建瑋
以上正本係照原本作成。
本裁定不得抗告。
本裁定已於民國111年5月30日下午5時公告。
中　　華　　民　　國　　111 　年　　5  　月　 　30  　日
                                    書記官　鄭梅君